---
title: "Tugas Akhir TPM"
author: "Aida Darajati"
date: "2024-05-14"
output: html_document
---

# Data

## Input Data

```{r message=FALSE, warning=FALSE}
# Ganti folder
path <- function() gsub ("\\\\", "/", readClipboard() )
setwd("C:/Users/Fathan/Documents/Obsidian Vault/2. Kuliah/Smt 6/2. Teknik Pembelajaran Mesin/Project/Tugas Aida")

# Baca Data
library(dplyr)
data <- read.csv("Data.csv", sep=";") %>% #Baca csv
  as.data.frame() # Ubah sebagai dataframe

# Tampilkan data
View(data)
```

## Check Data

> **Cek tipe data**

```{r}
str(data)
```

> **Cek data hilang**

```{r}
colSums(is.na(data))
```

Tidak ada data hilang pada setiap kolom.

## Eksplorasi data {.tabset}

```{r fig.height=15, fig.width=35, dpi=300}
par(mfrow = c(2,6))
hist(data[,1], main="Y - Emisi CO2", cex.main=4)
hist(data[,2], main="X1 - Engine Size.L", cex.main=4)
barplot(table(data[,2]), main="X1 - Engine Size.L", cex.main=4)
hist(data[,3], main="X2 - Fuel Consum.L/km", cex.main=4)
hist(data[,4], main="X3 - Fuel Consum.L/km", cex.main=4)
hist(data[,5], main="X4 - Fuel Consum.L/km", cex.main=4)
barplot(table(data[,6]), main="X5 - Make", cex.main=4)
barplot(table(data[,7]), main="X6 - Model", cex.main=4)
barplot(table(data[,8]), main="X7 - Vehicle.Class", cex.main=4)
barplot(table(data[,9]), main="X8 - Cylinders", cex.main=4)
barplot(table(data[,10]), main="X9 - Transmission", cex.main=4)
barplot(table(data[,11]), main="X10 - Fuel.Type", cex.main=4)
```

### X1 & X8

Dari sini kita bisa melihat bahwa X1 walaupun satuannya liter, namun bukan peubah kontinu. Ini bisa dilihat dari histogramnya yang penuh dnegan celah, mari kita lihat lebih dalam:

```{r}
unique(data[,2])
```

Terlihat bahwa jumlah nilai diskritnya terbatas dan sering mewakili kategori yang dibulatkan. Misalnya, mesin dengan ukuran sebenarnya 4.8 liter mungkin dikategorikan sebagai 5 liter.

Selain itu, nilai-nilai ini sering digunakan untuk mengklasifikasikan kendaraan ke dalam kelompok ukuran mesin tertentu, seperti mesin kecil, sedang, dan besar. Oleh karena itu, perlakuan data ini sebagai **kategorik lebih tepat** dalam beberapa analisis dan visualisasi, mencerminkan penggunaan praktis dalam klasifikasi ukuran mesin.

```{r}
unique(data[,9])
```

Begitu pula dengan X8 yakni banyaknya silinder, sehingga kedua peubah ini akan dijadikan sebagai peubah kategorik.

### X5 - X9

Saking banyaknya kategori yang ada, bar chart yang dihasilkan nyaris nampak seperti histogram. Mari kita liat:

```{r}
cat(  "Jumlah baris       =", nrow(data),
    "\nBanyaknya kategori:",
    "\nX5 (Make)          =", length(unique(data[,6])),
    "\nX6 (Model)         =", length(unique(data[,7])),
    "\nX7 (Vehicle.Class) =", length(unique(data[,8])),
    "\nX9 (Transmission)  =", length(unique(data[,10]))
    )
```

Terlihat bahwa walaupun bar chart X6 terlihat sangat chaos, namun banyaknya kategori hanya 2000 saja., tidak sama dengan jumlah baris. Ini artinya X6 tidak semuanya unik. Ya sebenarnya bisa langsung dilihat dari tinggi rendahnya bar chart sih. Ini mah biar bisa liat begitu banyaknya kategori model pada X6 saja. Sehingga X6 akan tetap dimasukkan kedalam analisis.

> **Ubah tipe data**

```{r}
data <- data %>%
  mutate_at(vars(2, 9), as.character) # Mengubah menjadi character 

data <- data %>%
  mutate_if(is.character, as.factor) # Mengubah char menjadi faktor
str(data)
```

Dengan ini data sudah benar dan
