---
title: "TPM"
author: "Angga Fathan Rofiqy"
date: "`r format(Sys.time(), '%d %B, %Y')`"
output:
  rmdformats::downcute:
    self_contained: true
    thumbnails: false
    lightbox: true
    gallery: true
    highlight: tango
    code_folding: show
    toc_depth: 3
    number_sections: false
    toc_float:
      collapsed: true
      smooth_scroll: true
    fig_caption: true
pkgdown:
  as_is: true
---

```{r message=FALSE, warning=FALSE, include=FALSE}
#                      -=( Install & Load Package Function )=-
install_load <- function (package1, ...)  {   

   # convert arguments to vector
   packages <- c(package1, ...)

   # start loop to determine if each package is installed
   for(package in packages){

       # if package is installed locally, load
       if(package %in% rownames(installed.packages()))
          do.call('library', list(package))

       # if package is not installed locally, download, then load
       else {
          install.packages(package)
          do.call("library", list(package))
       }
   } 
}

install_load("DT","dplyr","ggplot2","gridExtra","MASS","tree","rio","skimr",
             "tidyverse","kernlab","e1071","ISLR","RColorBrewer")

theme1.1 <- list(
  geom_hline(yintercept = 0, size = 1, colour="#333333"),
  theme(axis.text.x = element_text(angle = 45, hjust = 1, 
                                   margin = margin(b = 10, t=-20)),
        axis.text.y = element_text(vjust = 0.5, face = "bold", 
                                   margin = margin(l = 20, r = 0)),
        plot.title = element_text(hjust = 0.5, face = "bold"),
        text = element_text(size = 30),
        plot.subtitle = element_text(hjust = 0.5),
        panel.background = element_rect(fill = 'transparent'),
        plot.background = element_rect(fill='transparent', color=NA),
        panel.grid.major = element_blank(),
        panel.grid.minor = element_blank()
        ) 
)

#install.packages("tensorflow")
#install.packages("keras")

#library("reticulate")
#virtualenv_create("r-reticulate2", python = install_python())
#tensorflow::install_tensorflow()
#keras::install_keras()

# Delete Installation
#wunlink("~/.virtualenvs/r-tensorflow", recursive = TRUE)

library(tensorflow); library(keras); library(caret)

suppressMessages({
    library(e1071)
    library(caret)
})
```

```{r setup, include=FALSE, echo=FALSE, warning=FALSE, message = FALSE}
require("knitr")
opts_knit$set(root.dir = "C:/Users/Fathan/Documents/Obsidian Vault/2. Kuliah/Smt 6/2. Teknik Pembelajaran Mesin/Project")

#Export chart
export.chart <- "C:/Users/Fathan/Documents/Obsidian Vault/2. Kuliah/Smt 6/2. Teknik Pembelajaran Mesin/Project/Chart"
```

> <mark style="background-color: #91CCDB">**Code/Syntax :** [File.rmd](https://github.com/Zen-Rofiqy/STA1382-TPM/blob/main/TMP.Rmd) </mark>

# Kuliah 1

> **Penyiapan Data (R)**

## 1. **Statistik Deskriptif**

**Daftar variabel :**

-   `Pregnancies` : Number of times pregnant

-   `Glucose` : Plasma glucose concentration a 2 hours in an oral glucose tolerance test

-   `BloodPressure` : Diastolic blood pressure (mm Hg)

-   `SkinThickness` : Triceps skin fold thickness (mm)

-   `Insulin` : 2-Hour serum insulin (mu U/ml)

-   `BMI` : Body mass index (weight in kg/(height in m)\^2)

-   `DiabetesPedigreeFunction` : Diabetes pedigree function

-   `Age` : Age (years)

-   `Outcome` : Class variable (0 or 1) 268 of 768 are 1 (diabetes), the others are 0 (tidak diabetes)

```{r}

data <- read.csv('/kaggle/input/pima-indians-diabetes-database/diabetes.csv')
summary(data)
head(data, 10)
```

```{r}
library(httr)

# Gantilah 'your_username' dan 'your_authkey' dengan informasi akun Kaggle Anda
username <- "zenrofiqy"
authkey <- "594416325ca5f1711fb40cb5e1795b8c"

url <- "https://www.kaggle.com/datasets/uciml/pima-indians-diabetes-database/download?datasetVersionNumber=1"



# Lakukan permintaan GET dengan autentikasi
dataset <- httr::GET(url, httr::authenticate(username, authkey, type = "basic"))

# Simpan file CSV ke tempat sementara
temp <- tempfile(fileext = ".csv")
writeBin(dataset$content, temp)

# Baca data CSV langsung
data <- read.csv(temp)

# Hapus file sementara
file.remove(temp)

View(data)

```

# Kuliah 3

```{r}
str(cpus)
cpus.ltr <- tree(log10(perf) ~ syct + mmin + mmax + chmin + chmax, data=cpus)
plot(cpus.ltr)
text(cpus.ltr)

summary(cpus.ltr)
```

# Referensi

## Kuliah/Praktikum

-   Praktikum 1 (Penyiapan Data) :

    -   <https://www.kaggle.com/code/cahyaalkahfi/sta1382-penyiapan-data-r>

-   Praktikum 2 (Model Regresi Linear & Logistik) :

    -   <https://www.kaggle.com/code/cahyaalkahfi/sta1382-model-regresi-linear-logistik>

-   Praktikum 3 (Pohon Klasifikasi [CART]) :

    -   <https://rpubs.com/rizkia/sta1382-pohon-klasifikasi>

-   Praktikum 4 (ANN) :

    -   <https://rpubs.com/rizkia/sta1382-neural-network>

    -   ANN Regression with Keras : <https://www.kaggle.com/code/cahyaalkahfi/ann-untuk-regresi-dengan-keras-r>

    -   ANN Model Klasifikasi dengan Keras : <https://www.kaggle.com/code/cahyaalkahfi/ann-model-klasifikasi-dengan-keras-r>

<!-- -->

-   Praktikum 5 (SVM) :

    -   <https://rpubs.com/rizkia/sta1382-svm>

    -   [https://www.kaggle.com/code/cahyaalkahfi/support-vector-machines-svm-dengan-r#B.-SUPPORT-VECTOR-REGRESSION-(SVR)](https://www.kaggle.com/code/cahyaalkahfi/support-vector-machines-svm-dengan-r#B.-SUPPORT-VECTOR-REGRESSION-(SVR)){.uri}

## Luar

-   Alkahfi, C. (Feb 19, 2023). Model Neural Network pada R Menggunakan Library Keras. Retrieved from: <https://sainsdata.id/uncategorized/2630/model-neural-network-pada-r-menggunakan-library-keras/>

-   Keras R Documentation : <https://www.rdocumentation.org/packages/keras/versions/2.11.0>

-   Pichler, M. (June 6, 2018). An Introduction to machine learning with Keras in R. Retrieved from: <https://www.r-bloggers.com/2018/06/an-introduction-to-machine-learning-with-keras-in-r/>

-   Sadik, K. (2022). Artificial Neural Network [Slide Kuliah STA1582 Pembelajaran Mesin Statistika IPB University]

-   Sallan, J. M. (May 17, 2020). Neural networks. Retrieved from: <https://rpubs.com/jmsallan/nn_intro>

-   <https://sainsdata.id/machine-learning/2630/model-neural-network-pada-r-menggunakan-library-keras/#model-klasifikasi-dengan-neural-network>

-   Folley, M. (Dec 5, 2022). Support Vector Machines. Retrieved from: <https://bookdown.org/mpfoley1973/supervised-ml/support-vector-machines.html#support-vector-machines-1>

-   Kelly, R. (July 14, 2012). Support Vector Machines. Retrieved from: <https://rpubs.com/ryankelly/svm>

-   Support Vector Machines. Retrieved from: <http://uc-r.github.io/svm>
