---
title: "TMP"
author: "Angga Fathan Rofiqy"
date: "`r format(Sys.time(), '%d %B, %Y')`"
output:
  rmdformats::downcute:
    self_contained: true
    thumbnails: false
    lightbox: true
    gallery: true
    highlight: tango
    code_folding: show
    toc_depth: 3
    number_sections: false
    toc_float:
      collapsed: true
      smooth_scroll: true
    fig_caption: true
pkgdown:
  as_is: true
---

```{r setup, include=FALSE, echo=FALSE, warning=FALSE, message = FALSE}
path <- function() gsub  ( "\\\\",  "/",  readClipboard ()  )

require("knitr")
opts_knit$set(root.dir = "C:/Users/Fathan/Documents/Obsidian Vault/2. Kuliah/Smt 6/2. Teknik Pembelajaran Mesin/Project/Kuliah Tugas Individu 1")

#                      -=( Install & Load Package Function )=-
install_load <- function (package1, ...)  {   

   # convert arguments to vector
   packages <- c(package1, ...)

   # start loop to determine if each package is installed
   for(package in packages){

       # if package is installed locally, load
       if(package %in% rownames(installed.packages()))
          do.call('library', list(package))

       # if package is not installed locally, download, then load
       else {
          install.packages(package)
          do.call("library", list(package))
       }
   } 
}

install_load("DT","dplyr","ggplot2","gridExtra","MASS","tree")
```

# Pendahuluan

## Deskripsi Tugas

Suatu perusahaan perbank-kan meneliti 75 jenis skema pinjaman yang telah diberi rating oleh para customernya pada `data ann.csv`.

Variabel yang digunakan ialah:

-   Besar pinjaman (dalam juta rupiah)

-   Lama pembayaran (dalam tahun)

-   Tambahan bunga yang ditetapkan (dalam %)

-   Pembayaran per bulan (dalam 10000)

-   Banyak cash back yang diterapkan pada skema tersebut

**Tujuan** penelitian yang dilakukan ialah **memprediksi rating skema pinjaman** berdasarkan variabel-variabel tersebut. Bantulah peneliti tersebut untuk memprediksi reating skema pinjaman dengan neural network, hitunglah RMSE prediksinya

> **Ketentuan Tugas**

-   Gunakan **data ann.csv**

-   Kerjakan prediksi rating skema pinjaman dengan neural network, hitunglah RMSE prediksinya

-   Kirimkan kode R beserta output dan interpretasinya pada file dengan format pdf

-   Batas waktu pengiriman adalah **Hari Senin, tanggal 26 Februari 2024 jam 13:00 WIB** 

# Data Preparation

```{r}
data <- read.csv("data ann.csv")
#Data Type
str(data)
```
